【裁判字號】    98,家聲,4
【裁判日期】    980309
【裁判案由】    處分禁治產人不動產
【裁判全文】
臺灣高雄地方法院民事裁定               98年度家聲字第4號
聲  請  人  乙○○
上列聲請人聲請對禁治產人甲○○之不動產為處分，本院裁定如
下：
    主      文
允許聲請人乙○○處分禁治產人甲○○所有坐落屏東縣潮州鎮○
○段0806─0000地號土地（地目田、面積1,133 平方公尺、權利
範圍全部）。
程序費用新臺幣壹仟元由禁治產人甲○○負擔。
    理      由
一、按監護人對於受監護人之財產，非為受監護人之利益，不得
    使用或處分。為不動產之處分時，並應得親屬會議之允許。
    親屬會議不能召開或召開有困難時，依法應經親屬會議處理
    之事項，由有召集權人聲請法院處理之。親屬會議經召開而
    不為或不能決議時，亦同，民法第1105條、第1113條、第11
    32條第2 項分別定有明文。
二、本件聲請意旨略以：聲請人乙○○之父甲○○於民國（下同
    ）97年11月17日經本院以97年度禁字第301 號裁定宣告為禁
    治產人，且聲請人亦經本院以97年度禁字第301 號裁定指定
    為禁治產人甲○○之監護人。現因所有親屬皆早已不相往來
    ，無法組成親屬會議，且禁治產人現於養護中心接受照護，
    每月照顧費用新臺幣（下同）20,000元，聲請人及禁治產人
    存款已花用一空，茲為籌措其日常照護及生活支出，爰聲請
    准予處分禁治產人所有如主文所示之不動產。
三、經查：
  (一)聲請人主張上開事實，業據其提出戶籍謄本、土地所有權狀
    、本院97年度禁字第301 號裁定，應堪信為真實。
  (二)本院審酌鑑定人即醫師劉國良前訊問禁治產人甲○○，「其
    坐於輪椅上，插有鼻胃管，對於本院訊問內容有反應，劉國
    良醫師並鑑定：甲○○於95年罹患腦溢血後，四肢部份偏癱
    ，神智不清，其日常生活所需均賴他人處理，現對外界事物
    之知覺、理會及判斷作用，已全然喪失，至達不能處理自己
    事務之程度，即便甲○○接受治療，其回復機率亦低」等詞
    （見本院卷第5 頁背面），足認禁治產人甲○○既長期臥床
    需全天候照護，則所需醫療費用勢非低微；再依本院97年度
    禁字第301 號裁定業已敘明禁治產人無法組成親屬會議（見
    本院卷第5 頁背面），綜合以上，聲請人就禁治產人所有如
    主文所示之土地予以處分之行為，係屬為妥善照護禁治產人
    身體健康所必需之行為，本件聲請核與前開法定要件相符，
    應予准許
四、程序費用負擔之依據：依非訟事件法第160 條第2 項，裁定
    如主文第二項所示。
中    華    民    國    98    年    3     月     9    日
                  家事法庭法  官  何清富
正本係照原本作成。
如對本裁定抗告須於裁定送達後10日內向本院提出抗告狀。
中    華    民    國    98    年    3     月     9    日
                          書記官  蔡蓓雅


司法院資訊處製作；財團法人民間司法改革基金會備份。
